臺灣高雄地方法院民事裁定　　　　　 99年度消債抗字第283號
抗　告　人　楊慧娟
上列抗告人因聲請不免責事件，對於民國99年11月29日本院99年
度消債聲字第136 號裁定提起抗告，本院裁定如下：
    主    文
抗告駁回。
抗告費用新臺幣壹仟元由抗告人負擔。
    理    由
一、抗告意旨略以：抗告人於民國93年6 月至94年9 月間任職電
    子工廠，每月薪資約新臺幣（下同）3 萬元，且父母當時均
    有收入，不需依賴抗告人負擔家計，故於每個禮拜去百貨公
    司購買自己及家庭用品，並非純然購買奢侈物品或個人享受
    ，至銀樓購買金飾僅2 次，且相隔1 年，皆係親人摯友結婚
    依習俗作為賀禮，屬正常合理消費未逾常情，每月尚有數千
    元餘款，於92年11月間向陽信銀行申請代償中國信託銀行之
    債務88,000元，並無逾越抗告人每月3 萬元之固定收入，屬
    合理正常之理財還款方式，非有恣意花費或奢侈行為，抗告
    人並未預知後來遭遇家庭變故，幫助母親週轉拖累而無法還
    款，於95年以後為整合銀行債務，除向安泰銀行聲請代償外
    ，即未再有消費及預借現金，原審遽為不予免責之裁定顯有
    不當，爰依法提起抗告等語。
二、按債務人有下列各款情形之一者，法院應為不免責之裁定，
    但債務人證明經普通債權人全體同意者，不在此限：一、於
    七年內曾依破產法或本條例規定受免責；二、隱匿、毀損應
    屬清算財團之財產，或為其他不利於債權人之處分；三、捏
    造債務或承認不真實之債務；四、因浪費、賭博或其他投機
    行為，致財產顯然減少或負擔過重之債務，而生開始清算之
    原因；五、於清算聲請前一年內，已有清算之原因，而隱瞞
    其事實，使他人與之為交易致生損害；六、明知已有清算原
    因之事實，非基於本人之義務，而以特別利於債權人中之一
    人或數人為目的，提供擔保或消滅債務；七、隱匿、毀棄、
    偽造或變造帳簿或其他會計文件之全部或一部，致其財產之
    狀況不真確；八、故意於財產及收入狀況說明書為不實之記
    載，或有其他故意違反本條例所定義務之行為，消費者債務
    清理條例第134 條定有明文。
三、經查：
（一）抗告人於98年間聲請更生，經本院以98年度消債更字第70
      7 號裁定開始更生程序，嗣因抗告人所提更生方案未獲債
      權人同意，且有消費者債務清理條例第61條規定之情事，
      經本院以99年度消債清字第40號裁定開始清算程序，然因
      抗告人之清算財團財產不足清償清算程序費用，經本院以
      99年度司執消債清字第47號裁定終止清算程序確定，抗告
      人遂向本院聲請為免責裁定，經本院以99年度消債聲字第
      136 號裁定抗告人不予免責在案。
（二）抗告人自陳93年6 月至94年9 月每月收入約為3 萬元，扣
      除每月花費尚有數千元餘款，然92年11月12日抗告人向陽
      信銀行申請代償中國信託銀行88,000元後，於93年9 月起
      即有未繳納之信用卡餘款，嗣後每月均僅繳納應繳最低金
      額，於94年8 月累積信用卡欠款94,934元，且於92年11月
      在匯豐銀行已有98,108元之信用卡債務，每月僅繳納應繳
      最低金額，至94年10月已累積信用卡欠款253,465 元，又
      於92年9 月起在中國信託銀行已有91,555元之信用卡債務
      ，每月僅繳納應繳最低金額，至94年7 月已無法繳納信用
      卡款項，而累積信用卡欠款98,081元，另93年11月間向彰
      化銀行預借現金20,000元，93年12月間向中國信託銀行預
      借現金40,000元、以匯豐銀行信用卡代償中華商銀30,000
      元，94年1 月間以匯豐銀行信用卡代償台新銀行11,185元
      ，有陽信銀行信用卡消費明細表、匯豐銀行信用卡消費明
      細、中國信託客戶消費明細在卷可憑（見原審卷第20至33
      、93至116 、182 至205 頁），顯見抗告人於93年9 月即
      已知其無清償債務能力，猶自93年10月起至94年6 月於萬
      泰銀行持續累積債務達78,133元，又自93年10月起至94年
      8 月止，於富邦銀行刷卡金額達86,681元、永豐銀行69,7
      61元、台新銀行22,637元、玉山銀行51,247元、匯豐銀行
      247,181 元，合計刷卡金額達555,640 元，平均每月刷卡
      消費50,513元，有萬泰銀行、富邦銀行、永豐銀行、台新
      銀行、玉山銀行、匯豐銀行信用卡消費明細在卷可憑（見
      原審卷第36、41、44、45、47、50、105 至115 、155 至
      163 頁），且消費地點多為百貨公司、精品量販店、衣著
      服飾皮鞋店、電視購物、電信3C、汽車公司、加油費用、
      珠寶銀樓等，刷卡金額已逾抗告人每月收入達數萬元之多
      ，抗告人既已知悉有難以清償債務之情事，仍頻繁於百貨
      公司、銀樓等高額消費之商家為上開消費行為或預借現金
      ，抗告人雖稱其在百貨公司消費係為購買日常生活用品，
      然百貨公司雖有販賣一般生活必需品，但相較於同類商品
      ，堪屬更高額消費之場所，抗告人於百貨公司選購日常生
      活用品，難認無浪費之情，又抗告人稱銀樓之消費係為購
      買親友結婚之禮品，並未提出任何證據以實其說，抗告人
      在未完全清償先前所積欠之信用卡債務之情形下，即再度
      持卡消費，未衡量自身是否有充分之償債能力而持續使用
      信用卡，且消費性質顯非一般通常生活之必要，消費之金
      額與收入亦不相當，抗告人未撙節開銷，據實控制支出，
      避免不必要之花費以降低負債，仍至高消費場所消費，且
      並非購買一般通常生活所必要之物品，足認係因奢侈、浪
      費之行為而導致負擔過重之債務，依消費者債務清理條例
      第134 條第4 款之規定，應為不免責之裁定。
四、綜上所述，抗告人確因有浪費奢侈致負擔過重之債務，而生
    開始清算之原因，依消費者債務清理條例第134 條第4 款之
    規定，應為不免責之裁定。原審裁定不予免責，核無違誤，
    抗告意旨指摘原裁定不當，求予廢棄並更為裁定，為無理由
    ，應予駁回。
五、結論：本件抗告為無理由，依消費者債務清理條例第11條第
    2 項、第15條，民事訴訟法第495 條之1 第1 項、第449 條
    第1 項、第95條、第78條，裁定如主文。
中    華    民    國   100    年    1     月    6     日
                      民事第五庭審判長法  官  黃國川
                                      法  官  何佩陵
                                      法  官  秦慧君
以上正本係照原本作成。
本裁定不得再抗告。
中    華    民    國   100    年    1     月    6     日
                                      書記官  鄭筑尹